ACORDAO-COMPLETO-2424115

ACÓRDÃO 1205/2023 ATA 3/2023 - PRIMEIRA CÂMARA

VISTOS, relatados e discutidos estes autos de monitoramento do Acórdão 8816/2017-TCU-Primeira Câmara.
ACORDAM os Ministros do Tribunal de Contas da União, reunidos em sessão da Primeira Câmara, ante as razões expostas pelo Relator, em: 
9.1. considerar revel Carla Comerlato Jardim, para todos os efeitos, com fundamento no art. 12, § 3º, da Lei 8.443/1992;
9.2. aplicar a Carla Comerlato Jardim a multa no valor de R$ 3.960,00, com fundamento no art. 58, incisos II e IV, da Lei 8.443/1992, fixando-lhe o prazo de quinze dias, a contar da notificação, para que comprove, perante o Tribunal (art. 214, inciso III, alínea "a", do Regimento Interno) , o recolhimento da dívida ao Tesouro Nacional, atualizada monetariamente desde a data do presente acórdão até a data do efetivo recolhimento, se paga após o vencimento, na forma da legislação em vigor;
9.3. autorizar o desconto da dívida na remuneração da servidora, observado o disposto no art. 46 da Lei 8.112/1990;
9.4. autorizar, desde logo, a cobrança judicial da dívida, caso não atendidas as notificações e não seja possível o desconto determinado, nos termos do art. 28, inciso II, da Lei 8.443/1992;
9.5. reiterar a determinação constante do item 9.3.3 do Acórdão 8816/2017-TCU-Primeira Câmara, a ser cumprida pela entidade de origem no prazo de trinta dias, para que informe à interessada que sua aposentadoria poderá vir a prosperar, desde que emitido e disponibilizado novo ato concessório, livre da irregularidade apontada, para oportuna deliberação desta Corte de Contas;

Processo gerado automaticamente com atos priorizados/selecionados pela SEFIP

Primeira Câmara

Instituto Federal de Educação, Ciência e Tecnologia Farroupilha.

3. Interessados/Responsáveis: Carla Comerlato Jardim (XXX.198.490-XX)
3.1. Interessado: Catarina Dileta Almeida Guedes (XXX.654.050-XX).

13.1. Ministros presentes: Benjamin Zymler (na Presidência) e Jorge Oliveira.
13.2. Ministros-Substitutos convocados: Augusto Sherman Cavalcanti e Weder de Oliveira (Relator).

WEDER DE OLIVEIRA

Adoto, como relatório, a instrução da Sefip, cuja proposta foi acolhida pelo representante do Parquet especializado:
"INTRODUÇÃO
Trata-se de acompanhamento do cumprimento do Acórdão 8816/2017-TCU-Primeira Câmara, de 19/9/2017, Relator Weder de Oliveira (peça 7) , que considerou ilegal o ato de concessão de aposentadoria da interessada em epígrafe, em decorrência da inclusão de parcela referente a URV (3,17%) .
HISTÓRico
Referido acórdão foi proferido conforme segue:
9.1. considerar ilegal o ato de concessão de aposentadoria a Catarina Dileta Almeida Guedes, negando o seu registro, nos termos do artigo 260, §1º, do Regimento Interno/TCU; 
9.2. dispensar o ressarcimento das importâncias recebidas indevidamente de boa-fé, nos termos da Súmula 106 deste Tribunal; 
9.3. determinar ao Instituto Federal de Educação, Ciência e Tecnologia Farroupilha que: 
9.3.1. com fundamento nos artigos 71, inciso III, da Constituição Federal, e 262, do Regimento Interno/TCU, no prazo de 15 (quinze) dias, contados a partir da ciência da presente deliberação, comunique à interessada o inteiro teor deste Acórdão, e, após, faça cessar os pagamentos decorrentes do ato ora impugnado, sob pena de responsabilidade solidária da autoridade administrativa omissa; 
9.3.2. esclareça à interessada que o efeito suspensivo proveniente da eventual interposição de recurso não a exime da devolução dos valores recebidos indevidamente após a notificação desta deliberação, no caso de negativa de provimento do recurso interposto; 
9.3.3. informe à interessada que sua aposentadoria poderá vir a prosperar, devendo ser emitido e disponibilizado novo ato concessório, livre da irregularidade ora apontada, para oportuna deliberação desta Corte de Contas; 
9.3.4. observe os termos da IN/TCU 55/2007; 
9.4. determinar à Controladoria-Regional da União no Estado do Rio Grande do Sul que, nos termos do artigo 11, §2º, da IN/TCU 55/2007, ao emitir parecer nos atos de concessão, proceda ao cotejo dos dados previamente cadastrados no Sisac pelo órgão de pessoal com aqueles dos respectivos processos e das correspondentes fichas financeiras do Siape ou sistema equivalente, referentes ao mês de emissão do ato; 
9.5. determinar à Sefip que realize audiência de Carla Comerlato Jardim, então reitora e responsável pelo envio, mediante Sisac, das informações do Formulário de Concessão de Aposentadoria, para que apresente, no prazo de 15 dias, suas razões de justificativa quanto ao lançamento incorreto de informações no Sisac relativas às parcelas remuneratórias da aposentada Catarina Dileta Almeida Guedes (omissão do valor de R$ 39,11, correspondente à vantagem judicial 3,17%) .
A unidade jurisdicionada foi cientificada da deliberação em 30/10/2017 (peças 10 e 12) . 
Em cumprimento à determinação contida no item 9.5. do acórdão acima transcrito, foi realizada a audiência da Senhora Carla Comerlato Jardim, então reitora e responsável pelo envio, mediante Sisac, das informações do Formulário de Concessão de Aposentadoria da interessada.
Além disso, a despeito de pesquisa ao Siape (peça 14) comprovar que a parcela impugnada foi excluída dos proventos da aposentada em novembro de 2017, consulta ao e-Pessoal (peça 15) demonstrou que não foi cadastrado novo ato de aposentadoria em nome da ex-servidora.
EXAME TÉCNICO
O ofício de audiência foi recebido em 20/3/2020 (peça 20) , mas, findo o prazo, a gestora não apresentou razões de justificativa.
Ademais, pesquisa ao e-Pessoal demonstrou que permanece a situação encontrada na instrução anterior (peça 15) , ou seja, não foi cadastrado novo ato concessório de aposentadoria em nome da inativa.
Uma vez que a gestora não apresentou razões de justificativa quanto ao lançamento incorreto de informações no Sisac relativas às parcelas remuneratórias da ex-servidora Catarina Dileta Almeida Guedes (vantagem judicial 3,17%) , entende-se cabível aplicar-lhe a multa prevista no art. 58, incisos II e IV, da Lei 8.443/1992.
Cabe ainda determinar à unidade jurisdicionada que cadastre no e-Pessoal novo ato concessório de aposentadoria em nome da inativa.
CONCLUSÃO
A audiência da Sra. Carla Comerlato Jardim foi determinada pelo item 9.5. do acórdão ora monitorado, para que apresentasse suas razões de justificativa quanto ao lançamento incorreto de informações no Sisac relativas às parcelas remuneratórias da aposentada Catarina Dileta Almeida Guedes (omissão do valor de R$ 39,11, correspondente à vantagem judicial 3,17%) . Todavia, ouvida em audiência, a gestora não se manifestou, de modo que se entende cabível a aplicação da multa prevista no art. 58, incisos II e IV, da Lei 8.443/1992. 
Além disso, diante da ausência de novo ato concessório de aposentadoria em nome da inativa, necessário determinar à unidade jurisdicionada que proceda ao devido cadastro.
Proposta de encaminhamento
Em face do exposto, submetam-se os autos à consideração superior propondo-se:
a) aplicar à Senhora Carla Comerlato Jardim, reitora do Instituto Federal de Educação, Ciência e Tecnologia Farroupilha à época da prolação do Acórdão 8816/2017-TCU-Primeira Câmara, de 19/9/2017, Relator Weder de Oliveira, a multa prevista no art. 58, incisos II e IV, da Lei 8.443/1992; e
b) determinar ao Instituto Federal de Educação, Ciência e Tecnologia Farroupilha para que, em quinze dias úteis, cadastre em nome da inativa Catarina Dileta Almeida Guedes (CPF XXX.654.050-XX) novo ato concessório de aposentadoria."

não há.

Procuradora-Geral Cristina Machado da Costa e Silva.

MONITORAMENTO DE DETERMINAÇÃO. DESCUMPRIMENTO. AUDIÊNCIA. REVELIA. MULTA. DETERMINAÇÕES.

APOSENTADORIA (APOS)

Unidade de Auditoria Especializada em Pessoal (AudPessoal).

Registro que atuo no processo em substituição ao ministro Walton Alencar Rodrigues de acordo com a Portaria-TCU nº 15, de 23/2/2023.
Trata-se de monitoramento de cumprimento do Acórdão 8816/2017-TCU-Primeira Câmara, da relatoria do E. Ministro-Substituto Weder de Oliveira, que julgou ilegal ato de concessão de aposentadoria emitido pelo Instituto Federal de Educação, Ciência e Tecnologia Farroupilha, em razão da inclusão de parcela referente a URV (3,17%) , determinando a emissão e a disponibilização de novo ato concessório, livre de irregularidades.
A deliberação monitorada também determinou a realização de audiência de Carla Comerlato Jardim, então reitora do Instituto, para que apresentasse razões de justificativa quanto ao lançamento incorreto de informações no Sisac relativas às parcelas remuneratórias da aposentada Catarina Dileta Almeida Guedes (omissão do valor de R$ 39,11, correspondente à vantagem judicial 3,17%) .
A unidade técnica, com anuência do Ministério Público junto ao TCU, propõe a aplicação da multa prevista no artigo 58, incisos II e IV, da Lei 8.443/1992, diante da ausência de manifestação por parte da gestora, bem como a emissão de determinação para que a entidade de origem cadastre nova aposentadoria, visto que, em consulta ao e-Pessoal, verificou-se que não foi cadastrado novo ato concessório em favor da inativa.
Acolho na íntegra os pareceres precedentes, adotando-os como razões de decidir.
De fato, transcorrido o prazo fixado, a responsável permaneceu silente, motivo pelo qual aplico-lhe a multa prevista no artigo 58, incisos II e IV, da Lei 8.443/1992.
Além disso, tendo em vista que não houve a emissão de novo ato, reitero a determinação contida no item 9.3.3 do Acórdão 8816/2017-TCU-Primeira Câmara, para que seja cadastrado novo ato de aposentadoria, via sistema e-Pessoal, a ser submetido à apreciação desta Corte, para fins de registro.
Ante o exposto, voto no sentido de que o Tribunal adote a deliberação que ora submeto à apreciação deste Colegiado.
TCU, Sala das Sessões, em 28 de fevereiro de 2023.
WEDER DE OLIVEIRA
Relator